【裁判字號】    97,再易,21
【裁判日期】    970826
【裁判案由】    清償債務
【裁判全文】
臺灣高等法院高雄分院民事判決          97年度再易字第21號
再審原告    乙○○
再審被告    甲○○
上列當事人間請求清償債務事件，再審原告對於中華民國97年5
月21日本院96年度上易字第181 號及97年6 月27日本院97年度再
易字第17號確定判決，提起再審，本院判決如下：
    主  文
再審之訴均駁回。
再審訴訟費用由再審原告負擔。
    事實及理由
一、本件再審原告對於本院96年度上易字第181 號及97年度再易
    字第17號確定判決，提起再審之訴，其再審之事實及理由，
    與其97年度再易字第17號主張之事實理由大致相同，茲予以
    引用，而不贅。再審原告以本院97年度再易字第17號就其
    主張原確定判決（96年度上易字第181 號）如何適用法規顯
    有錯誤及認定事實如何不符，且有重要證據漏未審酌之再審
    理由，均誤解法院於記載判決理由時違背民事訴訟法第226
    條第3 項規定及同法第222 條第1 、3 項、第279 條第1 項
    等違法，依大法官會議釋字第177 號解釋，應認有消極不適
    用法規之違誤，自得為再審之理由，爰依民事訴訟法第491
    條第1 項第1 款、第497 條提起本件再審之訴，乃聲明判決
    (一)本院97年度再易字第17號確定判決廢棄。(二)上廢棄部分，
    本院96年度上易字第181 號確定判決廢棄，再審被告於該判
    決訴訟程序之上訴駁回。(三)訴訟費用均由再審被告負擔。
二、再審被告未提出書狀作何聲明或陳述。
三、按民事訴訟法第496 條第1 項第1 款所謂適用法規顯有錯誤
    者，係指確定判決所適用之法規顯然不合於法律規定，或與
    司法院尚有效及大法官會議之解釋，或最高法院尚有效之判
    例顯然違反者，或消極的不適用法規，顯然影響裁判者而言
    ，不包括漏未斟酌證據，認定事實錯誤、判決理由矛盾，判
    決理由不備及取捨證據之情形在內，（參照大法官會議釋字
    第177 號、最高法院60年台再字第170 號及63年台上字第88
    0 號判例、92年度台上字第320 號判決），本件再審原告主
    張兩造不爭執95年2 月3 日終止盤讓契約，則契約即時失效
    ，則再審被告請求95年2 月3 日以後之盤讓金，自非法之所
    許，本院96年度上易字第181 號確定判決雖認定兩造盤讓契
    約加註合約終止，竟稱未載明再審原告可免除給付盤讓金餘
    額義務，顯然就終止之法律效果適用有誤（否則依確定判決
    見解，豈非租約終止後，承租人仍負給付租金義務？）適用
    法規顯有錯誤。但查兩造係於94年8 月14日簽訂系爭盤讓契
    約，盤讓金為160 萬元，除於94年8 月15日給付現金60萬元
    ，餘款再審原告簽發10張支票面額各10萬元，每月份1 張。
    嗣於95年2 月3 日兩造終止契約，並由再審被告簽立110 萬
    元本票盤回，有契約附註之記載及110 萬元之本票影本在卷
    可稽，關於再審原告尚未付清之原盤讓費70萬元（按再審原
    告除簽約時給付現金60萬元，嗣再給付30萬元，共計付90萬
    元，尚欠70萬元）是否應繼續給付或免除，未見記載於契約
    附註欄。雖再審原告主張自94年11月15日以後，原盤讓契約
    口頭改為合作契約，並舉證人趙先芬為證，但經原確定判決
    （96年度上易字第181 號）審理結果，認契約並無合作經營
    記載，如有合作經營，必有贏虧，但再審原告未能提出帳冊
    以資證明，故認無合作經營情事，再審原告主張未付清之盤
    讓費70萬元，因雙方改為合作關係無庸再為給付，不足採，
    認事用法並無違誤，再審原告據此主張原確定判決令其給付
    該70萬元盤讓金，有如租約終止後承租人仍負給付租金義務
    ，適用法規顯有錯誤等情，再審原告作此推論，尚非可採。
    況且系爭之鋇爾外語補習福山分校（含補習班內所有軟、硬
    體設備及生財器具）於94年8 月14日以160 萬元代價盤讓予
    再審原告經營，迄至95年2 月3 日，再由原出讓人即再審被
    告以110 萬元向再審原告盤回，再審原告僅給付盤讓費共90
    萬元予再審被告，經再審原告經營近半年期間，且再審原告
    自稱伊經營該補習班漸有成果，應屬頗有獲利，迄95年2 月
    3 日雙方終止契約，由再審被告再以110 萬元盤回，再審原
    告又無法證明其間雙方改為合作關係，再審被告獲有如何分
    得盈利，竟平白損失20萬元（即110 萬元減90萬元），而由
    再審原告免成本經營該補習班近半年，亦有背經驗法則，附
    此明。原確定判決（含96年度上易字第181 號、97年度再
    易字第17號）並無民事訴訟法第496 條第1 項第1 款所謂適
    用法規顯有錯誤之情形。
四、再審原告另主張其於一審提出之曾明娥證明書（再審被告不
    爭執真正），足以認定原盤讓契約已失效力，再審被告盤回
    福山分校始將設備盤讓曾月娥，否則若系爭盤讓契約仍有效
    ，則福山分校設備均屬再審原告所有，再審被告應無故意將
    再審原告之物出賣以為侵占可能，原確定判決（96年度上易
    字第181 號）對上開重要證物未審酌，而有民事訴訟法第49
    7 條之再審事由等情，惟查本條所稱重要證物，漏未審酌，
    須該證物如經審酌足以影響判決結果者而言，按再審原告於
    前審程序主張再審被告於95年2 月3 日簽發面額110 萬元之
    本票盤回福山分校補習班，並提出該本票為證，則再審被告
    既於95年2 月3 日再盤回該補習之設備等，則再審被告自有
    權處分其盤回之補習班，再審被告於95年3 月間將系爭之補
    習班再盤讓予訴外人曾月娥，並無不合，原確定判決有無審
    酌再審原告提出之曾月娥證明書之證物，對於判決之結果均
    不生影響，再審原告就此所為再審之主張亦顯無理由。
五、綜據上述，本院96年度上易字第181 號及97年度再易字第17
    號確定判決，均無民事訴訟法第496 條第1 項第1 款及第49
    7 條之再審事由，再審原告所提再審之訴，顯無理由，爰不
    經言詞辯論，逕予駁回。
六、據上論結，本件再審之訴顯無理由，依民事訴訟法第502 條
    第2項、第78條判決如主文。
中    華    民    國    97    年    8     月    26    日
                            民事第一庭
                                審判長法官  黃金石
                                法      官  林健彥
                                法      官  謝肅珍
以上正本證明與原本無異。
本件判決不得上訴。
中    華    民    國    97    年    8     月    27    日
                                書  記  官  劉金萍
                                                    WF


司法院資訊處製作；財團法人民間司法改革基金會備份。
